台灣台中地方法院刑事判決　　　　　　　　　　　　　　九十年度訴字第二四號
　　公　訴　人　臺灣臺中地方法院檢察署檢察官
　　被　　　告　乙○○
右列被告因違反電業法等案件，經檢察官提起公訴（八十九年度偵字第一九一四九號
），本院判決如左：
    主  文
乙○○損壞公務員職務上委託第三人掌管之文書，處有期徒刑陸月，如易科罰金，以
佰元折算壹日。
    事  實
一、乙○○自民國（下同）八十六年三月十日，向丙○○承租坐落台中縣太平市○○
    街一六八號房屋從事塑膠射出工作，其為節省營業成本，竟意圖為自己不法之所
    有，於承租後某日，擅自破壞台灣電力股份有限公司（下稱台電公司）所有而委
    託由用電戶丙○○所保管使用之編號第七九—二三五四—五０—四號電錶之封印
    鎖後，將電錶內之比流器（ＣＴ）上之兩條電線連接造成短路，而使該電錶喪失
    計量功能，自八十六年三月十日起，至八十八年四月間止，竊取電力使用。嗣因
    台電公司抄錶員甲○○發現該電錶用電量均為零度，懷疑電錶故障，乃向台電公
    司回報，經台電公司於八十八年四月二十六日上午十一時二十五分許，派稽查員
    丁○○會同乙○○檢查現場用電情形，發現封印鎖被破壞且比流器短路，始知上
    情。
二、案經台電公司函送臺灣臺中地方法院檢察署檢察官偵查起訴。
    理  由
一、訊據被告乙○○固坦承於八十六年三月間起，向屋主丙○○承租上開房屋等情不
    諱，惟矢口否認有何右揭犯行，辯稱：伊承租該房屋前，該電錶原已遭台電公司
    收回，係承租後始要求房東向台電公司申請復電，而自復電起至被查獲止，伊都
    未曾動過電錶，不知封印鎖有被剪斷，亦不知電費有減少之情形云云。經查：（
    一）右揭事實，業經證人即台電公司稽查員丁○○、抄錶員甲○○、前抄錶員戊○○分別於偵查中及本院審理時到庭證述甚詳，復有台電公司用電實地調查書乙
    紙及照片四幀在卷可稽。（二）再查，前開房屋之電錶原於八十五年八月五日拆
    錶，至八十六年二月五日始復錶，復錶後並無人使用，直至八十六年三月十日被
    告承租後，即由被告使用等情，業經屋主丙○○供述明確，復有丙○○提出之房
    屋租賃契約書及電號第七九—二三五四—五０—四號用電戶基本資料乙紙在卷可
    稽，且被告對此亦供承不諱，則上開電錶既於被告承租前約一個月左右始復錶，
    衡情其封印鎖及比流器應無自然故障受損之可能。（三）復查，被告於八十六年
    三月十日承租後，該屋既均由其使用，且依上開方法竊電，被告以外之人並無任
    何利益可言，衡情應無他人甘冒竊電刑罰之風險，無故破壞電錶而任由被告受免
    付電費之利益之可能。（四）又查，證人甲○○、戊○○均於偵查中證稱：抄錶
    時即已發現該電錶用電度均為零度，經向老闆查詢，老闆稱其在工廠前後另有二
    個單一電錶，其只使用該二個電錶，並未使用查獲之該動力電錶等語，足見被告
    於台電公司員工詢問時已知該電錶用電度均為零度，如被告不知該電錶已遭破壞
    ，理當告知台電公司員工其不知情，俾使台電公司得以派人前來察看，詎其竟利
    用自電錶外觀無法查知電錶是否遭破壞之機會，告知台電公司抄錶員其未使用該
    電錶，致抄錶員誤認該電錶確未使用而未派人仔細察看，直至八十八年四月底，
    始派人檢查而查知上情，則被告對於該電錶業遭破壞等情，實難諉為不知。（五
    ）另查，本院調取設置於台中縣太平市○○街一六八號之所有電錶自八十六年三
    月間起至八十九年四月間止之電費金額明細（含電號00－0000－00－0
    號、00－0000－00－0號、00－0000－00－0號）三份及被告
    遷移至台中縣太平市○○街一六八號前，承租台中縣太平市○○路二四號之二八
    （自八十七年四月即因門牌整編為三三九號）之電錶自八十四年一月間起至八十
    六年三月間止之電費金額明細一份，經核算二者之電費金額結果，被告前於台中
    縣太平市○○路二四號之二八所繳交之電費與被告遷至台中縣太平市○○街一六
    八號後所繳交之電費，二者差距甚大，被告於本院調取上揭二地址之電費金額明
    細過程中，均未表明在該二地之業務生產量有何鉅大變異，惟於本院將上開四紙
    明細表提示後，被告始辯稱伊遷至台中縣太平市○○街一六八號後，因經濟景氣
    不佳，工廠機器並未全開，工作量不大等語，試圖辯解二地電費金額之差距為何
    如此懸殊，然其飾詞卸責之意圖昭然甚明。是依被告經營之工廠遷至台中縣太平
    市○○街一六八號後，與其前在台中縣太平市○○路二四號之二八所繳納之電費
    差距如此之大，被告既係該工廠負責人，綜管工廠業務大責，如此影響計算事業
    成本之事，豈有諉為不知之理？（六）此外，該電錶修復後，平均每月用電量恢
    復為約五千餘度，此有用電明細乙紙在卷可稽，足見被告確有竊電之情事。故而
    ，被告上開所辯各節，要屬飾卸之詞，顯不足採。罪證明確，被告犯行洵堪認定
    。
二、查臺電公司在用戶電表上裝置之封印鎖，一面刻有電力公司或臺電字樣，一面印
    有閃光圖案，以示為臺電公司所加封之意思表示之證明，屬刑法第二百二十條所
    稱之準文書，且已隨同出租之電表，由臺電公司之職員基於職務上之關係委託用
    戶保管，被告擅自損壞該封印鎖後，將電錶內之比流器上之兩條電線連接造成短
    路，使上開電錶喪失計量功能，以此方法竊電，核其所為，係犯刑法第一百三十
    八條損壞公務員委託第三人掌管之文書罪，及電業法第一百零六條第二款之竊電
    罪。又被告所犯上揭二罪，有方法結果之牽連關係，應從較重之損壞公務員委託
    第三人掌管之文書罪處斷。爰審酌被告犯罪動機係貪圖不法利益、竊用電量、對
    台電公司所造成之損失、及其犯後未能坦承犯行之態度等一切情狀，量處如主文
    所示之刑。又被告行為後，刑法第四十一條業於九十年一月十日修正公布，同年
    月十二日生效，修正後刑法第四十一條第一項前段規定「犯最重本刑為五年以下
    有期徒刑以下之刑之罪，而受六個月以下有期徒刑或拘役之宣告，因身體、教育
    、職業、家庭之關係或其他正當事由，執行顯有困難者，得以一元以上三元以下
    折算一日，易科罰金。」，修正前刑法第四十一條規定「犯最重本刑為三年以下
    有期徒刑以下之刑之罪，而受六個月以下有期徒刑或拘役之宣告，因身體、教育
    、職業、家庭之關係，執行顯有困難者，得以一元以上三元以下折算一日，易科
    罰金。」，比較新舊法結果，以新法較有利於行為人，本件自應適用裁判時之法
    律即修正後刑法第四十一條第一項前段之規定，就被告所宣告之刑併為諭知易科
    罰金之折算標準，併予敘明。
據上論斷，應依刑事訴訟法第二百九十九條第一項前段，電業法第一百零六條第三款
，刑法第二條第一項前段、第十一條前段、第一百三十八條、第五十五條、修正後第
四十一條第一項前段，罰金罰鍰提高標準條例第一條前段、第二條，判決如主文。
中      華      民      國    九十一    年      一      月     十八     日
                                臺灣臺中地方法院刑事第六庭
                                        法  官  許  月  馨
右正本證明與原本無異。
如不服本判決，應於判決送達後十日內向本院提出上訴狀，上訴於臺灣高等法院臺中
分院( 須附繕本 )。
                                        書記官
中      華      民      國    九十一    年      一      月     十八     日
參考法條：
刑法第一百三十八條
毀棄、損壞或隱匿公務員職務上掌管或委託第三人掌管之文書、圖畫、物品，或致令
不堪用者，處五年以下有期徒刑。
電業法第一百零六條第三款
有左列行為之一者為竊電，處五年以下有期徒刑、拘役或五百元以下罰金：
三損壞或改變電度表、無效電力計、其他計電器之構造，或以其他方法使其失效不準
  者。
